【裁判字號】    97,易,1654
【裁判日期】    980108
【裁判案由】    竊盜等
【裁判全文】
臺灣臺中地方法院刑事判決              97年度易字第1654號
公  訴  人  臺灣臺中地方法院檢察署檢察官
被      告  丁○
            戊○○
上列被告因竊盜等案件，經檢察官提起公訴（97年度偵字第3570
號），本院判決如下：
    主    文
丁○對於公務員依法執行職務時，施強暴，處拘役肆拾日，如易
科罰金，以新臺幣壹仟元折算壹日。
丁○、戊○○被訴竊盜部分，均無罪。
    犯罪事實
一、丁○係戊○○（其涉竊盜部分，業經本院判決無罪，詳如後
    述）之父。其因有長期憂鬱及焦慮症狀（精神官能症），且
    離群索居多年現實感不佳，致其辨識行為違法或依其辨識而
    行為之能力顯著減低。其於民國97年1月27日下午，搭乘其
    子戊○○所駕駛之自用小貨車欲返回臺中縣東勢鎮住處，旋
    於同日下午3時50分，途經臺中縣石岡鄉○○路153號「西德
    鎢鋼刀展示館」前時，其2人因見該展示館已歇業多時，而
    誤認該址前空地上堆置之木材角料，均係已遭他人拋棄之無
    主物，乃下車加以撿拾，並將置於該處之木材角料11支搬運
    上車後，駛離現場，適為臺中縣警察局東勢分局石岡分駐所
    所長乙○○發覺，認其2人涉有竊盜罪嫌，經通知所內員警
    前來支援後，將其2人均帶回該分駐所調查詢問。嗣於同日
    下午4時40分，經警通知丙○○到所指認上開木材角料確屬
    伊所有之物後，乙○○認其2人涉有竊盜罪嫌，欲逮捕戊○○，對戊○○上手銬之際，丁○竟基於對執行職務公務員施
    強暴之犯意，上前阻止並出手拉扯乙○○，因而扯破乙○○
    身上穿著之外套（丁○涉毀損部分未據告訴），以此方法對
    於依法執行職務之公務員施強暴（起訴書贅載脅迫），嗣經
    警逮捕戊○○後，欲逮捕丁○時，適見丁○因血壓升高而身
    體不適，乃委請救護車將丁○送醫救治，並查獲上情。
二、案經臺中縣警察局東勢分局報告臺灣臺中地方法院檢察署檢
    察官偵查起訴。
    理    由
壹、程序部分（證據能力之說明）：
    按被告以外之人於審判外之言詞或書面陳述，除法律有規定
    者外，不得作為證據；又被告以外之人於審判外之陳述，雖
    不符前4條之規定，而經當事人於審判程序同意作為證據，
    法院審酌該言詞陳述或書面陳述作成時之情況，認為適當者
    ，亦得為證據。當事人、代理人或辯護人於法院調查證據時
    ，知有第159條第1項不得為證據之情形，而未於言詞辯論終
    結前聲明異議者，視為有前項之同意，刑事訴訟法第159條
    第1項、第159條之5分別定有明文。查被告丁○、戊○○對
    於本院下列所引用之其他各項證據之證據能力，於言詞辯論
    終結前，均無何異議，本院審酌該等證據作成時之情況，並
    無不法取證情事，作為證據，應無不當，依前開說明，該等
    人證、書證，均有其證據能力，自均得為證據。
貳、實體部分：
甲、有罪部分：
一、訊據被告丁○矢口否認有何妨害公務之犯行，辯稱：警員均
    明知其精神狀況不穩且患有高血壓，其行為並未影響警員逮
    捕、製作筆錄及移送之工作，其係於精神狀況不穩的情形下
    ，觸碰證人乙○○身體及其衣物，因而不慎扯壞證人乙○○
    之衣物，其當時暈倒，差一點死在派出所，並無妨害公務云
    云。經查：
（一）被告丁○上開妨害公務之犯罪事實，已據證人乙○○於偵
      查中及本院審理時結證綦詳。證人乙○○於偵查中證稱：
      「（問：97年1月27日下午4點10分許，戊○○與丁○在所
      內接受詢問時，為何與你發生拉扯？）答：我是去朋友家
      要返回派出所時，發現被告正在偷竊木頭，我身著便衣，
      跟蹤他們，並打電話回派出所請求兩位警員支援，當地被
      偷過兩次，我們先帶回所裡，沒有上銬，請被害人前來指
      認，再（筆錄誤載為在）確認是否需要逮捕。我們進行逮
      捕時有全程錄影。當時我們先對戊○○上手銬，張啟章一
      直掙扎，丁○不願意所以在旁邊一直拉扯．．．」等語；
      於本院審理時復證稱：「．．．我們先對戊○○銬手銬，
      丁○就跑過來拉扯，．．．我們是2、3人警員做逮捕戊○○，戊○○已經在反抗，上手銬已經不好上了，丁○又來
      拉扯。．．．準備要進行做逮捕動作時，戊○○說他是無
      罪，被害人說這些是他們東西時，因為竊盜罪是公訴罪，
      所以我們要進行逮捕動作。．．．當時丁○有來拉扯，且
      他有跌倒，跌倒時，有把我衣服拉破。」等情；並有上開
      外套照片4張附卷可稽。
（二）又證人即臺中縣警察局東勢分局石岡分駐所警員己○○於
      本院審理時亦結證稱：「所長乙○○通知我們說有竊盜案
      件，叫我們前去協助逮捕人犯，當時所長告訴我們是往長
      庚橋的方向，我們就出發，到現場，所長跟我們講，前方
      的那部小貨車所載的木頭是竊盜來的東西，我們先把車子
      攔下來，問他木頭從那裡來的，結果他們跟我們說是從明
      德路撿來的，我們就說請跟我們先回派出所查證一下，被
      告2人就跟我們一同前往派出所。回到派出所，所長就叫
      我們通知被害人，被害人到的時候，被害人說他已經被偷
      了好幾次，我問被告是否認識被害人，被告說不認識，並
      問有無經過被害人同意，被害人說沒有，被害人也有當場
      指認木頭是他的」，足見被告丁○、戊○○確係因涉嫌竊
      盜案件遭警帶回上開分駐所內製作詢問筆錄，則被告丁○
      應知身著便服之證人乙○○係具有警員之身分甚明。
（三）復按警察職權，係指警察為達成其法定任務，於執行職務
      時，依法採取查證身分、鑑識身分、蒐集資料、通知、管
      束、驅離、直接強制、物之扣留、保管、變賣、拍賣、銷
      毀、使用、處置、限制使用、進入住宅、建築物、公共場
      所、公眾得出入場所或其他必要之公權力之具體措施，警
      察職權行使法第2條第2項定有明文。是證人乙○○為依法
      移送被告丁○、戊○○涉嫌竊盜案件而對被告戊○○上手
      銬加以逮捕，自屬依法執行警察職務之行為，被告丁○竟
      於證人乙○○依法對被告戊○○上手銬之際，上前拉扯證
      人乙○○，顯係對依法執行職務之警員乙○○積極地施以
      強暴行為，非僅出於一時不慎甚明，其已觸犯刑法第135
      條第1項妨害公務罪名，此時其亦屬妨害公務罪之現行犯
      ，證人乙○○繼而將其依現行犯加以上手銬逕行逮捕，亦
      屬合法之職權行使，而無不法或過當之處，被告丁○實無
      主張防衛之餘地，是其有妨害公務之犯意及行為，至為灼
      然。被告丁○上開所辯，無非事後卸責之詞，不足採信。
（四）綜上所述，事證明確，被告丁○上開對於執行職務公務員
      施以強暴之犯行，洵堪認定，應予依法論科。
二、核被告丁○所為，係犯刑法第135條第1項之對於執行職務公
    務員施以強暴罪。被告丁○經本院送請國軍臺中總醫院鑑定
    結果，認被告丁○因罹患憂鬱症、精神官能症，再加上其教
    育程度低、個人特質、情緒化傾向及離群索居的生活方式，
    依精神醫學觀點，其個人的行為及情緒表現，容易在外在壓
    力刺激及內在心緒困窘難以紓解的情境下，出現不易自我控
    制、衝動及情緒化的表現，其有長期憂鬱及焦慮症狀，且離
    群索居多年現實感不佳，致其辨識行為違法或依其辨識而行
    為之能力顯著減低等情，有該院97年7月15日醫中企管字第0
    970003018號函送之該院精神科精神鑑定報告書、97年8月14
    日醫中企管字第0970003445號函各1份附卷可稽，堪認被告
    行為時確因上開精神病症致其辨識行為違法或依其辨識而行
    為之能力有顯著減低之情形，乃依刑法第19條第2項規定，
    減輕其刑。爰審酌被告丁○對依法執行職務之警員施暴之犯
    罪動機、目的、手段，國家公權力行使受侵害之情節尚非重
    大，及其犯後卸責否認犯行等一切情狀，量處如主文所示之
    刑，並諭知易科罰金之折算標準，以資懲儆。
乙、無罪部分：
一、公訴意旨略以：被告丁○、戊○○於97年1月27日下午3時50
    分許，駕車途經臺中縣石岡鄉○○路153號空地前，竟共同
    意圖為自己不法所有之犯意聯絡，徒手竊取得丙○○所有，
    置於該處之木材角料11支（價值新臺幣1500元）後，欲駕車
    離去，適為證人乙○○發現，通知員警前來支援逮捕，而查
    獲上情，因認被告丁○、戊○○共同涉犯刑法第320條第1項
    之竊盜罪嫌。
二、本件公訴人認被告丁○、戊○○共同涉犯刑法第320條第1項
    之竊盜罪嫌，無非係以證人丙○○、乙○○之證述，並有扣
    押物品目錄表、贓物認領保管單、現場照片7張附卷可稽。
    又被告丁○、戊○○所竊取之木材角料其外觀、材質均屬良
    好，並無發霉、碎裂情形，被告2人辯稱該木材係為廢棄物
    ，而予撿拾，顯係卸責之詞，為其論罪之依據。
三、訊據被告丁○、戊○○固均坦承被告戊○○於上開時、地確
    有搬運上開木材角料共計11支上車，旋遭警攔獲之事實，惟
    均堅決否認其等有共同竊盜之犯意，被告丁○辯稱：其沒有
    與被告戊○○共同撿拾木材角料，沒有共同竊盜云云；證人
    戊○○辯稱：「．．．撿拾時我父親是不在現場，我父親丁○是我在回卓蘭路上遇到。撿拾的木材依一般常理看起來像
    是廢棄的，我並無竊取之犯意，若是有用的木料不可能棄置
    於風吹日曬雨淋的地方，不應該在路旁，其並無竊盜犯意等
    語。
四、按犯罪事實應依證據認定之，無證據不得認定犯罪事實。又
    不能證明被告犯罪者，應諭知無罪之判決，刑事訴訟法第15
    4條第2項、第301條第1項前段分別定有明文。次按刑法第32
    0條竊盜罪之成立，除未經同意破壞他人對其物之事實管領
    力，並建立自己對該物之事實上管領地位外，復須為竊取行
    為當時，行為人主觀上具有不法所有之意圖，始足當之；若
    行為人因誤認該物已遭他人拋棄而為無主物方取用之，因欠
    缺不法所有之犯意，自難遽以竊盜罪相繩，最高法院23年上
    字第1892號判例意旨可資參照。經查：
（一）證人丙○○於本院審理時已結證稱：「（檢察官問：木材
      為何會堆在那邊？）答：我有在那邊工作，木材是要作木
      箱的外銷包裝，當時堆放案發現場的木箱是我所做的。（
      檢察官問這些木材是廢棄物嗎？）答：還有要用，不是廢
      棄物。．．．（檢察官問：你還要使用的木材，為何堆放
      這樣？）答：因為工作的緣故，且離路邊還有一段距離，
      所以隨便放，．．．我們回來時，就可以馬上工作。（檢
      察官問：木材堆放的地點是否廢墟？）答：不是。我大約
      2、3天工作。．．．案發當天剛好我休息，那邊並不是廢
      墟，前後幾天我剛好要把木材移走，因為我朋友要把那筆
      土地賣掉，那幾天我一直有在搬木材，．．．（檢察官問
      ：這些東西有價值的東西為何放在那邊日曬雨淋？）答：
      不是放在那裡日曬雨淋，我已經找好地方陸續在移走。．
      ．．我也沒有請人在那邊看守。．．．案發當時的現場空
      地裡面也有一些不能使用的木材。．．．（法官問：對於
      堆置現場的木材，有無存有發霉腐爛的木材？）答：多多
      少少有。．．．我的木材都是混在一起，任意放置的。（
      法官問：放木材的地點，旁邊有無放置工具或機械？）答
      ：沒有。（法官問：現場的木箱是否成品？）答：是做錯
      的，載回放置的，是瑕疵品。．．．（法官問：你堆放該
      處的木材，完好要使用的木材比例比較多還是腐爛的比較
      多？）答：好的比較多，因為我開始要移動木材，所以才
      沒有很明顯區分」等語，且證人乙○○於本院審理時亦證
      稱：伊調到上開分駐所任職已2年，未見上開「西德鎢鋼
      刀展示館」營業，並有現場照片在卷可憑，是該「西德鎢
      鋼刀展示館」於案發前早已歇業達2年以上，平日無派人
      看管，現場空地上堆置之木材角料則摻雜有發霉腐爛的木
      材在其中，並未見明顯之區隔，是該等木材角料在客觀上
      本極易使人認係屬廢棄處所堆置之廢棄無主物甚明，則被
      告2人誤認上開木材角料均係遭人棄置而加以撿拾，實非
      無可能，不得徒憑被告2人有搬載上開木材角料11支之行
      為，遽認被告2人主觀上即有竊盜之犯意。
（二）又證人乙○○確有目賭被告2人共同搬運上開11支木材角
      料乙節，已據證人乙○○於本院審理時結證明確，被告丁○上開所辯並無共同撿拾木材角料，雖無足採，惟其與被
      告戊○○2人主觀上既係基於拾取無主物之認識而共同撿
      拾本案之木材角料，自難認其等2人均係出於不法所有之
      竊盜犯意所為。被告2人上開所辯並無竊盜等語，均應堪
      採信。
（三）至觀諸警卷所附之現場照片，上開「西德鎢鋼刀展示館」
      牆壁上固已噴寫「有小偷」之文字，惟證人丙○○於本院
      審理時已證稱：不知係何人於何時噴寫的等語；證人即案
      發時到場採證拍照之警員己○○於本院審理時亦結證稱：
      到場拍照時，沒有注意到上開「西德鎢鋼刀展示館」牆壁
      上有噴寫「有小偷」之文字等語，自難期被告丁○、戊○○於搬拾本案11支木材角料之際，就此牆壁上噴寫之文字
      均能注意及之，尚難徒憑此節為被告2人不利之認定。另
      證人即上開空地旁小吃部負責人邱創斌於警詢中雖證稱：
      其於每月固定休第2及第4星期的星期一，所以其於97年1
      月27日（星期日）當天有開店營業，沒有人來問上開空地
      是何人所有等語，惟被告2人當時既認上開11支木材角料
      均屬他人棄置之無主物，且客觀上並無足使被告2人預見
      該等木材角料係屬有主物之可能性，則其2人未再詢問他
      人即逕自加以拾取載離之行為，尚合於常情，證人邱創斌
      上開證述亦無從為被告2人不利之認定。
五、綜上所述，公訴人所舉前開證據尚難證明被告丁○、戊○○
    2人搬運上開木材角料之行為，係基於竊盜之故意或不確定
    故意而為，不得逕以該罪相繩。此外，復查無其他積極證據
    足認被告2人有何竊盜犯意，揆諸前開說明及判例意旨，不
    能證明被告2人犯竊盜罪，依法均應諭知無罪之判決。
據上論斷，應依刑事訴訟法第299條第1項前段、第301條第1項，
刑法第135條第1項、第19條第2項、第41條第1項前段，刑法施行
法第1條之1第1項、第2項前段，判決如主文。
本案經檢察官甲○○到庭執行職務。
中    華    民    國    98    年    1     月    8     日
                        臺灣臺中地方法院刑事第11庭
                                  法  官  丁智慧
上正本證明與原本無異。
如不服本判決應於收受判決後10日內向本院提出上訴書狀，並應
敘述具體理由；其未敘述上訴理由者，應於上訴期間屆滿後20日
內向本院補提理由書（均須按他造當事人之人數附繕本）「切勿
逕送上級法院」。
                                  書記官  林錦源
中    華    民    國    98    年    1     月    8     日
附錄本判決論罪科刑法條全文：
刑法第135條第1項：
對於公務員依法執行職務時，施強暴脅迫者，處3年以下有期徒
刑、拘役或3百元以下罰金。


司法院資訊處製作；財團法人民間司法改革基金會備份。
